臺灣桃園地方法院刑事判決　　　　　　　94年度易字第608 號
聲　請　人　臺灣桃園地方法院檢察署檢察官
被　　　告　乙○○　男　44歲.
上被告因侵占遺失物案件，經檢察官聲請簡易判決處刑（94年度
偵字第3635號），本院認不得以簡易判決處刑，改依通常程序審
理（94年度壢簡字785 號），並判決如下：
    主  文
本件免訴。
    理  由
一、聲請簡易判決處刑意旨略以：被告乙○○於民國92年3 月間
    ，在桃園縣龍潭鄉○○○○○路旁，拾獲被害人甲○○所有
    於同月間、在不詳地點遺失之身分證、健保卡郵局金融卡、
    玉山銀行金融卡、彰化銀行金融卡各乙張等物，竟意圖為自
    己不法所有，將上開物品侵吞入己，並藏置在桃園縣桃園市
    ○○路27之1 號7 樓住處。嗣於93年10月2 日下午16時許，
    為警持本院核發之93年度聲搜字第828 號搜索票，前往上址
    執行搜索，當場查獲上開物品，始悉上情，因認被告乙○○
    涉犯刑法第337 條之侵占遺失物罪嫌。
二、按案件時效已完成者，應諭知免訴之判決，且得不經言詞辯
    論為之，刑事訴訟法第302 條第2 款、第307 條分別定有明
    文；又刑法第337 條規定：「意圖為自己或第3 人不法之所
    有，而侵占遺失物、漂流物或其他離本人所持有之物者，處
    500 元以下罰金」。再法定刑為拘役或罰金者，其追訴權因
    1 年內不行使而消滅；前項期間自犯罪成立之日起算，此觀
    刑法第80條第1 項第5 款、第2 項前段規定至明。
三、查本件聲請人指被告乙○○侵占上開被害人甲○○所有遺失
    之身分證、健保卡郵局金融卡、玉山銀行金融卡、彰化銀行
    金融卡各乙張等物，係於92年3 月間，在桃園縣龍潭鄉○○
    ○○○路旁之事實，除據被告乙○○供承在卷外（詳94年度
    偵字第3635號卷第11頁警詢筆錄稱：「（問：在你臥室內你
    枕頭下查獲女子甲○○身分證、健保卡（證號：Ｚ000000000
    ）各壹張、郵局金融卡（00000000000000）、玉山銀行金融
    卡（0000000000000）、 彰化銀行金融卡（0000-00-000000
    -00）各 壹張你是於何時？何地？如何取得？作何用途？為
    何放在你枕頭下？）該些東西都是我在民國92年3 月間，在
    桃園縣龍潭鄉往石門水庫馬路旁拾獲，單純撿到放身上，無
    動機，回到家就隨手放在枕頭下了。（問：你有無持你撿到
    之該些金融卡去盜領金錢？或持該證件犯案？）都沒有。」
    等語），核與被害人甲○○於警訊時（詳偵查卷第48頁背面
    詢問筆錄稱：「我不認識乙○○，上述證件及金融卡等物，
    是我在92年3 月份左右不慎連皮包一同遺失，遺失地點我不
    清楚。」等語）及本院訊問中（詳本院94年度壢簡字第785
    號卷94年5 月9 日訊問筆錄第1 頁至第2 頁稱：「（問：曾
    經在被告乙○○處起獲你的證件跟金融卡等物，這些東西你
    在何時何地遺失？）92年3 月間左右我遺失的，是在桃園市
    與龍潭鄉的路上不見，因為我兒子住在龍潭，我那陣子常去
    。（問：你有無要追究？）我不認識乙○○，如果沒有拿我
    的證件涉犯他罪我就不追究。」等語）之證述情節均相符，
    復為聲請人94年度偵字第3635號聲請簡易判決處刑書中所詳
    載（詳第1 頁犯罪事實一（一）部分），足徵於被告乙○○
    住處中所搜獲之被害人甲○○物品，係被害人甲○○於92年
    3 月間在桃園縣龍潭鄉附近所遺失之遺失物，且為被告乙○
    ○於92年3 月間，在桃園縣龍潭鄉○○○○○路旁所拾獲乙
    節，洵堪認定，則被告乙○○侵占前開被害人甲○○遺失物
    之犯罪時間，既係在92年3 月間，故依上開規定，其追訴權
    時效為1 年，況本件於上開期間內並無刑法第83條所定時效
    停止原因存在，故最遲至93年3 月間，本件追訴權時效即已
    完成，縱以被告乙○○於偵查中所供述其係在92年6 月、7
    月左右在龍潭空軍基地附近拾獲被害人甲○○之身分證、健
    保卡而認定被告乙○○之犯罪時間係在92年6 月、7 月間（
    詳93年度核退偵字第2242號卷第7 頁93年10月2 日偵訊筆錄
    稱：「（問：甲○○身分證、健保卡、金融卡何來？）92年
    6 、7 月左右我在龍潭空軍基地附近拾到的，回家後就亂丟
    ，我沒有想到送警局，我是做中壢高工局做守衛，薪水1 個
    月2 萬多。」等語），其追訴權時效最遲亦至93年7 月間即
    已完成，惟本件被告乙○○延至93年10月2 日下午16時許，
    始為警持本院搜索票查獲，亦為聲請人前開聲請簡易判決處
    刑書所詳載，復有本院搜索票及桃園縣政府警察局桃園分局
    搜索扣押證明筆錄、扣押物品目錄表、扣押物品收據/ 無應
    扣押之物證明書在卷可佐（詳94年度偵字第3635號卷第5 頁
    至第8 頁，均載係93年10月2 日始行查獲），顯已逾追訴權
    時效期間，爰不經言詞辯論，自應諭知免訴之判決。另按刑
    事訴訟法第451 條第1 項、第3 項規定，聲請簡易判決處刑
    者，與起訴有同一之效力，本件既應諭知免訴判決，依刑事
    訴訟法第452 條之規定，即不能逕依簡易判決處刑而應改依
    通常程序審判，併予敘明。
據上論斷，依刑事訴訟法第452 條、第302 條第2 款、第307 條
，判決如主文。
中　　華　　民　　國　　94　　年　　5 　　月　　25　　日
                    刑事第一庭審判長法  官  曾 淑 華
                    　　　　　　　　法　官  黃 梅 淑
                                    法  官  朱 美 璘
上正本證明與原本無異。
如不服本判決，應於判決送達後10日內向本院提出上訴狀 (應抄
附繕本)，上訴於臺灣高等法院。
告訴人或被害人如對於本判決不服者，應具備理由請求檢察官上
訴，其上訴期間之計算係以檢察官收受判決正本之日期為準。
                                    書記官  陳 奕 珽
中　　華　　民　　國　　94　　年　　5 　　月　　25　　日
